臺灣高等法院刑事判決　　　　　　　 100年度交上訴字第67號
上　訴　人　臺灣宜蘭地方法院檢察署檢察官
被　　　告　宋秀琴
上列上訴人因被告公共危險案件，不服臺灣宜蘭地方法院100年
度交訴字第3號，中華民國100年4月12日第一審判決（起訴案號
：臺灣宜蘭地方法院檢察署99年度偵字第4631號），提起上訴，
本院判決如下：
    主  文
原判決撤銷。
宋秀琴駕駛動力交通工具肇事，致人受傷而逃逸，處有期徒刑陸
月，如易科罰金，以新臺幣壹仟元折算壹日。緩刑年。
    事  實
一、宋秀琴於民國99年10月14日下午2時45分許，駕駛車牌號碼
    IT-4046號自用小客車，沿宜蘭縣宜蘭市○○路，由南往北
    方向行駛，行近林森路與東港路55巷2弄時，本應注意轉彎
    車應讓直行車先行，且依當時天候陰、日間自然光線、路面
    無缺陷、道路無障礙物及視距良好等狀況，又無不能注意之
    情形，竟疏未注意及此，而貿然右轉東港路55巷2弄，適有
    石簡玉鳳騎乘牌照號碼RB7-081號輕型機車，沿林森路同向
    行駛，致所駕駛上開小客車右前車輪撞及石簡玉鳳所騎乘之
    輕型機車前車頭，造成石簡玉鳳受有手挫傷及下肢開放性傷
    口等傷害（過失傷害部分業經撤回告訴，另由檢察官為不起
    訴處分確定）。詎宋秀琴停車後，竟未下車察看，基於肇事
    逃逸之犯意，未為任何必要之救護措施，即逕行駕車駛離現
    場，嗣經石簡玉鳳報警處理，由警調閱現場附近（即林森路
    與校舍路口往後火車站方向）監視錄影畫面而循線查獲。
二、案經石簡玉鳳訴由宜蘭縣政府警察局宜蘭分局報請臺灣宜蘭
    地方法院檢察署檢察官偵查起訴。
    理  由
一、按被告以外之人於審判外之陳述，雖不符前四條之規定，而
    經當事人於審判程序同意作為證據，法院審酌該言詞陳述或
    書面陳述作成時之情況，認為適當者，亦得為證據；當事人
    、代理人或辯護人於法院調查證據時，知有第159條第1項不
    得為證據之情形，而未於言詞辯論終結前聲明異議者，視為
    有前項之同意；刑事訴訟法第159條之5定有明文。查，本判
    決下列認定事實所引用之被告以外之人於審判外所為之供述
    證據（包含人證與文書證據等），並無證據證明係公務員違
    背法定程序所取得；而檢察官、被告對本院提示之卷證，亦
    均表示對於證據能力沒有意見而不予爭執，且迄至言詞辯論
    終結前亦未再聲明異議，本院審酌上開證據資料製作時之情
    況，尚無違法不當或證明力明顯過低之瑕疵，亦認以之作為
    證據，應屬適當。
二、訊據被告宋秀琴固坦認於前揭時間駕駛上開小客車行經肇事
    地點乙情不諱，惟矢口否認有何肇事逃逸犯行，辯稱：伊沒
    有擦撞或碰到告訴人石簡玉鳳騎乘之輕型機車。伊在該巷口
    前即打方向燈右轉，伊轉彎時並未看到告訴人騎乘之機車在
    伊車旁邊或後面，伊不清楚告訴人為何會跌倒，自無肇事逃
    逸之犯意，且伊車前輪處並無擦撞之痕跡云云。經查：
  (一)告訴人於前揭時、地，與深色系小客車發生擦撞，致人車倒
    地，受有手挫傷及下肢開放性傷口等傷害，嗣經會同警方觀
    閱現場附近（即林森路與校舍路口往後火車站方向）監視器
    錄影光碟及詢問被告後，認係遭被告駕駛之車牌號碼IT-404
    6號自用小客車擦撞，且該小客車駕駛人肇事後未下車查看
    即逃逸等情，業據告訴人石簡玉鳳於警詢、偵查及本院中詳
    細指稱：伊騎乘機車沿宜蘭縣宜蘭市○○路由南向北方向行
    駛，被告與伊同向，嗣被告駕駛之小客車突右轉東港路55巷
    2弄，致該車右前輪與伊機車左前車頭發生擦撞，伊倒地後
    ，被告之小客車有停下來約20秒，惟未下車察看，伊當時有
    叫被告，惟被告依然駕車離去等語（警卷第1頁、偵卷第13
    、14頁、本院卷第17、18頁），並有警員李國裕製作之職務
    報告書在卷可稽（警卷第6、7頁），此外，復有國立陽明大
    學附設醫院診斷證明書、道路交通事故現場圖、道路交通事
    故調查報告表（一）、（二）各1份、交通事故照片6幀存卷
    可資佐證。是以，被告確有於前揭時地駕駛上開小客車與告
    訴人騎乘之機車肇事並致告訴人受傷後，未下車處理即駛離
    現場之事實，應堪以認定。
  (二)被告雖辯以：伊小客車未曾與告訴人機車發生擦撞，且伊小
    客車前輪處並無擦撞之痕跡，又伊當時車窗關閉，並有開冷
    氣、播放音樂，期間雖曾聽到碰的一聲，以為係伊車上的東
    西掉下來，隨後駛離，伊當時並不知已肇事云云。惟依告訴
    人所受傷勢及機車損害照片所示，告訴人受有手挫傷、下肢
    開放性傷口等傷害，而其駕駛之機車前輪護蓋上則有輕微刮
    痕，有告訴人國立陽明大學附設醫院99年10月14日診斷證明
    書及車損照片附卷可稽（警卷第12、23、24頁），且告訴人
    亦於偵查中供證及本院準備程序時指稱：本件係被告小客車
    之右前輪撞擊伊機車前輪等語（偵卷第14頁、本院第18頁）
    等情以觀，足認前揭交通事故應屬輕微之擦撞，是被告小客
    車縱無撞擊裂損等痕跡，亦無礙於本件被告小客車與告訴人
    機車發生擦撞事實之認定。況按汽車行駛至交岔路口，其行
    進、轉彎時，轉彎車應讓直行車先行，道路交通安全規則第
    94 條第3項、第102條第1項第7款復定有明文。被告既領有
    駕駛執照，對於上開規定自應知之甚詳，且依本件道路交通
    事故調查報告表所載，案發當時為天候陰、日間自然光線、
    路面無缺陷、道路無障礙物及視距良好等狀況，並無不能注
    意之情事，其竟疏未注意轉彎車應讓直行車先行，逕行右轉
    ，而與告訴人機車擦撞以致肇事，被告駕駛前揭小客車行為
    顯有過失，且其過失行為與告訴人所受之前揭傷害間，具有
    相當因果關係，實灼然至明。又依告訴人於警詢、偵查及本
    院準備程序時均明確指稱：被告小客車與伊機車擦撞後，伊
    倒地時，被告小客車有停下來約20秒，伊當時有叫被告，惟
    被告依然駕車離去等語（警卷第1頁、偵卷第13、14頁、本
    院卷第17、18頁），核與被告於偵審中自承：伊當時自林森
    路右轉東港路55巷2弄進入巷內時，還沒進入巷內，就聽到
    碰的一聲，伊有停車一下並從照後鏡看，惟未下車察看，隨
    後開車駛離等語（警卷第3、4頁、偵卷第13頁、原審卷第32
    頁、本院卷第17頁）大致相符。再參諸案發當時係下午2時
    45分許，天候為陰天，有日間自然光線，則事發現場，光線
    尚稱明亮，已如前述，並與被告於警詢時供承：當時氣候為
    陰，視線清楚等語相符（警卷第4頁），則被告就上開交通
    事故及告訴人因而受傷倒地之情狀，客觀上應無不能察覺而
    不知情之情。且交通事故發生時，被告雖稱伊駕車當時車窗
    關閉、播放音樂並開啟空調云云，縱若屬實，惟被告既坦承
    聽到碰的一聲，並立即停車於該巷口及觀看後照鏡之情形以
    觀，被告顯未受前開環境之影響，況前情亦非可減免被告駕
    駛小客車時之前揭注意義務，故被告應有相當理由足信伊可
    能發生交通事故，自應下車察看，詎被告竟無任何下車察看
    、協助救護或報警處理之動作，即駕車駛離現場，其肇事逃
    逸之故意及客觀犯行至為明確。至臺灣省基宜區車輛行車事
    故鑑定委員會99年11月17日基宜區990463號分析意見書雖認
    告訴人係自行摔倒等情，惟與本院認定本件交通事故係被告
    小客車貿然右轉而與告訴人機車發生擦撞所致乙情不符，自
    難採憑，惟就其過程同認係被告駕駛小客車行經無燈號路口
    ，右轉彎未讓右側直行車先行，致告訴人機車閃避不及所致
    並無不同（偵卷第7頁），自難資為被告有利之認定。是被
    告以前揭情詞置辯，顯係事後卸責之詞，殊無可採。
  (三)綜上，足認被告確有於上揭時地駕車撞擊告訴人騎乘之機車
    ，致告訴人受有上揭傷害後，卻未下車查看而逃逸等犯行，
    被告前開所辯，顯不可採。本案事證明確，被告犯行堪以認
    定，應予依法論科。
三、核被告所為，係犯刑法第185條之4之肇事逃逸罪。原審未察
    ，遽認被告主觀上無從知悉其所駕駛之車輛與他車發生交通
    事故，並基於逃逸之意思駕車駛離，而為被告無罪之諭知，
    尚有未洽。檢察官上訴指摘原判決不當，為有理由，自應由
    本院撤銷改判。爰審酌被告前無犯罪紀錄，有本院被告前案
    紀錄表可參，素行尚可，其於肇事後未下車察看，竟駕車逃
    離現場，及於偵審中均未否認肇事逃逸犯行，行為雖屬可議
    ，惟其事後於偵查中即已與告訴人就過失傷害部分達成和解
    ，態度良好等一切情狀，從輕量處有期徒刑六月，並諭知易
    科罰金之折算標準。另被告未曾因故意犯罪受有期徒刑以上
    刑之宣告，有本院被告前案紀錄表在卷可憑，且於偵查中已
    與告訴人達成民事和解，賠償其損害，亦有和解書可稽（原
    審卷第19頁），其經此教訓後，應知警惕，當無再犯之虞，
    本院因認對其所宣告之刑，以暫不執行為適當，爰併予宣告
    緩刑三年，以勵自新。
四、據上論斷，應依刑事訴訟法第369條第1 項前段、第364條、
    第299條第1項前段，刑法第185條之4、第41條第1項前段、
    第74條第1項第1款，判決如主文。
本案經檢察官邱美育到庭執行職務。
中    華    民    國    100    年    6    月    30    日
                  刑事第二十一庭審判長法  官  周政達
                                      法  官  趙文
                                      法  官  楊力進
以上正本證明與原本無異。
如不服本判決，應於收受送達後10日內向本院提出上訴書狀，其
未敘述上訴之理由者並得於提起上訴後10日內向本院補提理由書
（均須按他造當事人之人數附繕本）「切勿逕送上級法院」。
                                      書記官  彭威翔
中    華    民    國    100    年    6    月    30    日
附錄：本案論罪科刑法條
中華民國刑法第185條之4
（肇事遺棄罪）
駕駛動力交通工具肇事，致人死傷而逃逸者，處 6 月以上 5 年
以下有期徒刑。